【裁判字號】    92,上易,692
【裁判日期】    920430
【裁判案由】    過失傷害
【裁判全文】
臺灣高等法院刑事判決                            九十二年度上易字第六九二號
    上  訴  人
    即  被  告  甲○○
右上訴人因過失傷害案件，不服臺灣臺北地方法院九十一年度易字第一二七六號，中
華民國九十二年二月十日第一審判決（起訴案號：臺灣臺北地方法院檢察署九十一年
度偵字第五五七五號），提起上訴，本院判決如左：
    主  文
原判決撤銷。
甲○○傷害人之身體，處拘役貳拾日，如易科罰金，以佰元折算壹日。
    事  實
一、甲○○於民國（下同）九十年十一月二十七日下午七時許，在臺北市信義區○○
    ○路○段一之六號前，見鍾仰麒未經其許可，在該址二樓其住處外牆裝設廣告招
    牌，乃趨前阻止，雙方並發生口角。詎甲○○明知鍾仰麒站立在距地面約二公尺
    高之施工樓梯上從事廣告招牌之鐵架焊接工作，若搖晃該樓梯，有使之碰觸高溫
    焊條、鐵架或跌落地面而受傷之虞，竟罔顧及此，為阻止鍾仰麒繼續施工，排除
    自己權利受到侵害，動手猛力搖晃該施工樓梯，致鍾仰麒重心不穩，右手碰觸高
    溫之鐵架，致受有右手掌燙傷二處（分別為三公分乘一公分、二公分乘二公分）
    ，及嗣為避免危險，逕自高處樓梯跳下，造成右足（聲請簡易判決處刑書誤載為
    左足）扭傷之傷害。
二、案經鍾仰麒訴由臺灣臺北地方法院檢察署檢察官偵查後，聲請原審法院以簡易判
    決處刑，原審法院認為不宜，改依通常程序審理。
    理      由
一、訊據被告甲○○固坦承於右揭時地因鍾仰麒未經其許可，在該址二樓其住處外牆
    裝設廣告招牌，乃趨前阻止，雙方並發生口角等情不諱，惟矢口否認有傷害犯行
    ，辯稱：伊當時係大聲出言制止告訴人在其住處牆面裝設招牌，並未動手搖晃樓
    梯，反係告訴人自行跳下，且手持施工工具並口出穢言，另當時與告訴人同夥之
    劉序浩亦在場對伊出言恐嚇，伊因而報警處理云云。惟查：
(一)右開事實，迭經告訴人鍾仰麒指訴綦詳，並有載明告訴人鍾仰麒受有右手掌燙傷
    二處（分別為三公分乘一公分及二公分乘二公分）及右足扭傷之傷害之臺北市立
    仁愛醫院診斷證明書二紙附卷可稽。又告訴人鍾仰麒因被告猛力搖晃施工樓梯，
    致其重心不穩，右手碰觸高溫之鐵架，造成右手掌燙傷二處，及自高處樓梯跳下
    後，受有右足扭傷之傷害，該傷害結果應係被告之行為所造成，被告辯稱前開傷
    害結果與被告之行為間無因果關係云云，無非空言，不足採信。
(二)證人周孫源於檢察官偵查中證稱：「有見到甲○○搖鍾（按即告訴人鍾仰麒）的
    樓梯，是甲○○搖，鍾跳下來」等語，於原審證稱：「被告就跑下來，我一直覺
    得被告很兇，我們就想說趕快做完趕快回家，我們就繼續焊接，被告就跑過來搖
    乙○○的梯子，當時搖的很大力，當時乙○○在一樓的上方焊接，我就跳下來，
    結果乙○○也跳下來，當時聲音很大，我們站在上面就在看，我只是要扶著鐵架
    ，看著乙○○在焊接，當時被告搖梯子的時候，我就下來了」、「我看到鍾仰麒
    是跌落下來的，可能是沒有踩穩，我不覺得他是很順的爬下來的，我覺得他是摔
    下來的」、「鍾仰麒的手有受傷，當天晚上我就知道鍾仰麒的手有受傷，．．．
    鍾仰麒受的是燙傷，我有看到鍾仰麒的手，而且有看到手上有傷，有紅腫，紅腫
    的面積約不到三公分左右」等語，證人劉序浩於原審亦證稱：「．．．他們在罵
    ，我才出去看的，就是一直罵，就吵起來了，我看到被告在搖鍾仰麒的梯子，我
    出去看的時候，乙○○還在梯子上面，周孫源在另外一邊．．．」、「我聽到被
    告很大聲在罵，我就出去，然後被告就出手去搖梯子，鍾仰麒就跳下來」、「我
    看到鍾仰麒的手有燙傷的痕跡，但我不確定是哪隻手，還有鍾仰麒走路的時候有
    一擺一擺的」、「是灼傷，但我不確定是燙傷，手紅腫略有破皮，一看就知道絕
    對是新傷，從傷口的結疤的經驗就可以看的出來，不具醫學經驗的人都可以分辨
    」等語，亦足據為不利於被告之認定。
(三)雖被告所舉證人即被告之侄何建興於檢察官偵查及原審審理時，暨證人即被告鄰
    我看鍾仰麒身上都沒有什麼問題」云云。然證人何建興供證：「我只聽到被告的
    聲音更大聲，對方就衝下來要打被告，被告就跑掉去報警，．．．廖旭雄是在鍾
    仰麒下梯後才到現場的」云云，非但與被告於檢察官偵查中供稱：「有報警，當
    時告訴人仍在裝廣告」及原審供稱：「我要鍾仰麒不要裝設招牌，證人（指劉序
    浩）就說你相不相信我敢開兩槍，我就是為了他講這些話而報案的」等語不符，
    亦與證人廖旭雄於原審證稱：「當時我要下樓買東西，我就看到被告在警衛室打
    電話要報警，我問被告什麼事情，被告說有人在他們牆壁裝設招牌，我就到現場
    去看，告訴人還在上面。」、「（你看到的過程中，鍾仰麒有無下梯子）沒有，
    直到警察要鍾仰麒下來，鍾仰麒才下來」、「（被告有無跟你說，他當時為何要
    報警）說他家牆壁被別人裝設廣告招牌」等語有間，足認證人何建興、廖旭雄所
    證均無非迴護被告之詞，不足採信。
(四)被告雖辯稱：新修正刑事訴訟法第一百五十九條第一項規定：「被告以外之人於
    審判外之言詞或書面陳述，除法律有規定者外，不得作為證據。」，是以前開診
    斷書屬審判外之書面陳述，自不得作為證據云云。惟按刑事訴訟法施行法於九十
    二年二月六日總統華總一義字第０九二０００一九三四０號令增訂公布第七之二
    、七之三條條文，其中第七條之二規定：「中華民國九十二年一月十四日修正通
    過之刑事訴訟法第一百十七條之一、第一百十八條、第一百二十一條、第一百七
    十五條、第一百八十二條、第一百八十三條、第一百八十九條、第一百九十三條
    、第一百九十五條、第一百九十八條、第二百條、第二百零一條、第二百零五條
    、第二百二十九條、第二百三十六條之一、第二百三十六條之二、第二百五十八
    條之一、第二百七十一條之一、第三百零三條及第三百零七條自公布日施行；其
    他條文自中華民國九十二年九月一日施行。」，是以前開新修正刑事訴訟法第一
    百五十九條第一項之規定，應自九十二年九月一日施行，於今自無適用之餘地。
    況新修正刑事訴訟法第一百五十九條之四亦規定：「除前三條之情形外，下列文
    書亦得為證據：一、除顯有不可信之情況外，公務員職務上製作之紀錄文書、證
    明文書。二、除顯有不可信之情況外，從事業務之人於業務上或通常業務過程所
    須製作之紀錄文書、證明文書。三、除前二款之情形外，其他於可信之特別情況
    下所製作之文書。」，本案卷附前開診斷證明書二紙係臺北市立仁愛醫院所出具
    ，屬公務員職務上製作之證明文書，且在客觀上無顯有不可信之情況，自得為證
    據。再卷附臺北市立仁愛醫院之二紙，其中一紙記載：「右手掌燙傷二處（三公
    分乘一公分及二公分乘二公分）」，另一紙記載：「一、右手掌燙傷。二、右足
    扭傷」，二者間僅係詳盡與否之差別，並無矛盾之處。至其中診斷證明書一紙由
    賴昭智醫師出具後，雖其中刪改處由另一名醫師陳思穎蓋章，但此乃醫院內部事
    務之分工範圍，亦難遽以否定該診斷證明書內容之真實性，被告執此爭辯，尚無
    足取。
(五)被告於前開時地，係因鍾仰麒未經其許可，在該址二樓其住處外牆裝設廣告招牌
    ，乃趨前阻止鍾仰麒繼續施工，以保障其權利等情，業據被告供明在卷，且觀諸
    卷附照片，鍾仰麒施工之範圍確已踰越上址二樓牆面，足見鍾仰麒在上址施工非
    完全屬於合法權利之行使，是以被告為排除自己權利受到侵害，乃以強暴之方式
    阻止鍾仰麒繼續施工，要難謂有妨害人行使權利之可言，自無成立刑法第三百零
    四條第一項強制罪之餘地，併此敘明。
(六)綜上所述，被告所辯無非圖卸之詞，不足採信，其犯行堪以認定。
二、核被告所為，係犯刑法第二百七十七條第一項之傷害人之身體罪。公訴人雖認定
    被告係犯同法第二百八十四條第一項前段之過失傷害罪，惟按行為人對於構成犯
    罪之事實，預見其發生而其發生並不違背其本意者，以故意論，刑法第十三條第
    二項定有明文，此即學說上所稱之「未必故意」或「間接故意」。而刑法上過失
    犯之成立，應以不注意於可以預知之事實為要件，若對於構成犯罪之事實，已預
    見其能發生，又無確信其不能發生之情形，係故意而非過失（最高法院二十年非
    字第四十號判例參照）。經查：告訴人於案發當時係站立於二公尺高之施工樓梯
    上從事高溫焊接工作，若有搖晃極易碰觸高溫鐵條或跌落而受傷，此乃眾所週知
    ，被告豈能諉稱不知，乃其為阻止告訴人繼續施工，竟悍然搖晃樓梯，對於告訴
    人可能因此受傷，非無所預見，自應構成「間接故意」，不得謂係過失。公訴人
    認被告係犯過失傷害罪，尚有未洽，惟因二者基本社會事實同一，本院自得變更
    起訴法條。
三、原審因予論罪科刑，固非無見。惟查原判決認定被告尚牽連犯有刑法第三百零四
    條第一項之強制罪名，尚有違誤。被告上訴意旨，否認犯罪，雖無可取，但查原
    判決既有上開可議，要屬無可維持，應予撤銷改判。爰審酌被告係為阻止告訴人
    在其牆面上施工，致觸法網，惡性非重，惟犯後飾詞否認犯行，未具悔意以及告
    訴人所受傷害尚屬輕微等一切情狀，量處如主文第二項所示之刑，並諭知易科罰
    金之折算標準。
據上論斷，應依刑事訴訟法第三百六十九條第一項前段、第三百六十四條、第二百九
十九條第一項前段、第三百條，刑法第二百七十七條第一項、第四十一條第一項，罰
金罰鍰提高標準條例第一條前段、第二條，判決如主文。
本案經檢察官曾忠己到庭執行職務。
中      華      民      國    九十二    年      四      月     三十     日
                                臺灣高等法院刑事第六庭
                                    審判長法  官  陳  春  秋
                                          法  官  王  麗  莉
                                          法  官  高  明  哲
右正本證明與原本無異。
不得上訴。
                                          書記官  李  垂  福
中      華      民      國    九十二    年      五      月      一      日
附錄：本案論罪科刑法條全文
中華民國刑法第二百七十七條
 (普通傷害罪)
傷害人之身體或健康者，處三年以下有期徒刑、拘役或一千元以下罰金。
犯前項之罪因而致人於死者，處無期徒刑或七年以上有期徒刑；致重傷者，處三年以
上十年以下有期徒刑。


司法院資訊處製作；財團法人民間司法改革基金會備份。
